臺灣高等法院臺南分院刑事判決　　　　　　九十一年度上易字第八四號　Ａ
　　　上訴人即
　　　自　訴　人　乙　○　○
　　　被　　　告　甲○○○
右上訴人因被告妨害名譽案件，不服臺灣臺南地方法院九十年度自字第三三五號中華
民國九十年十一月十五日第一審判決，提起上訴，本院判決如左：
      主      文
上訴駁回。
      事      實
一、甲○○○於民國九十年八月二十八日上午十時二十分許，在台南市○○路○段三
    ０八號台灣台南地方法院民事第二十法庭，因民事撤銷贈與權訴訟等問題，與乙
    ○○發生爭執，甲○○○竟公然以「司法黃牛」穢語，辱乙○○。
二、案經乙○○向臺灣臺南地方法院提出自訴。
      理      由
一、訊據被告甲○○○固坦承因一時委屈而在法庭上口出「司法黃牛」之語，然矢口
    否認有公然侮辱告訴人之意思云云。然查前開事實，業據自訴人指訴歷歷，復有
    原審法院調閱臺灣臺南地方法院民事九十年度訴字第一三六九號，撤銷贈與登記
    訴訟民事言詞辯論筆錄查明屬實。而依該民事訴訟言詞辯論為公開審理，況公然
    侮辱罪，僅須行為人以粗鄙之言語、舉動、文字、圖畫侮謾辱或為其他輕蔑他
    人人格之行為已足，故即使如被告所辯只說一個「司法黃牛」之語，其對自訴人
    而言仍有侮辱之意思甚明，且參以其與自訴人發生訴訟，立場自必對立，被告於
    爭執時口出穢語，應係針對自訴人而發，當可理解，而是其所辯不合常情，尚無
    足採，本件事證已明，其犯行洵堪認定。
二、核被告甲○○○在前揭公共場所，於不特定之多數人面前，得以共見共聞之狀況
    下，以粗鄙而足使人受辱之言詞辱之行為，係犯刑法第三百零九條第一項之公
    然侮辱罪。按公然侮辱乃指對被害人抽象的予以謾，使人難堪之行為，而誹謗
    除有散佈於眾之意圖外，尚須指摘或傳述足以毀損他人名譽之具體事實為必要。
    本件被告僅抽象的指自訴人「司法黃牛」，並無具體指摘內容，應屬公然侮辱範
    疇。又自訴案件，以自訴事實為審理對象，法院不受自訴人所引起訴法條之拘束
    ，亦無變更起訴法條之問題，併此明。
三、原審援引刑事訴訟法第三百四十三條、第二百九十九條第一項前段，刑法第三百
    零九條第一項、第四十一條第一項前段，罰金罰鍰提高標準條例第一條前段、第
    二條之規定，並參酌被告因訟累，一時激動及其犯罪之動機、目的、手段，所生
    危害輕微、犯罪後態度等一切情狀，量處拘役拾日，並諭知易科罰金之折算標準
    ，以示懲儆。本院經核其認事用法，均無不當，量刑亦稱妥適。自訴人上訴意旨
    指摘原判決量刑過輕不當云云，為無理由，應予駁回。
據上論斷，應依刑事訴訟法第三百六十八條，判決如主文。
中    華    民    國      九十一      年      一      月      三十      日
                                  臺灣高等法院臺南分院刑事第六庭
                                      審判長法官  楊    明    章
                                            法官  戴    勝    利
                                            法官  顏    基    典
右正本證明與原本無異。
不得上訴。
                                      法院書記官  呂    嘉    文
中    華    民    國      九十一      年      二      月      一        日
附錄本判決論罪科刑法條：
中華民國刑法第三百零九條
 (公然侮辱罪)
公然侮辱人者，處拘役或三百元以下罰金。
以強暴犯前項之罪者，處一年以下有期徒刑、拘役或五百元以下罰金。
